---
title: "DGE Phoneutria"
author: ""
date: "`r Sys.Date()`"
output: html_document
---

```{r setup, include=FALSE}
knitr::opts_chunk$set(echo = T)
knitr::opts_knit$set(root.dir = getwd())
```




```{r}
#install and load packages
list_of_CRAN_packages <- c("tidyverse",
                           "combinat",
                           "openxlsx",
                           "stringr",
                           "ggplot2",
                           "readr",
                           "magrittr",
                           "ggrepel",
                           "ggpubr",
                           "pacman",
                           "glue",
                           "BiocManager")

new_packages <- list_of_CRAN_packages[!(list_of_CRAN_packages %in% installed.packages()[,"Package"])]

if(length(new_packages)) install.packages(new_packages)

list_of_Bioconductor_packages <- c("BiocParallel",
                                   "DESeq2",
                                   "EDASeq",
                                   "edgeR",
                                   "bigPint")

new_packages <- list_of_Bioconductor_packages[!(list_of_Bioconductor_packages %in% installed.packages()[,"Package"])]
BiocManager::install(version = '3.15')
if(length(new_packages)) BiocManager::install(new_packages, version = "3.15",update = F)

pacman::p_load(c(list_of_Bioconductor_packages,list_of_CRAN_packages), install = F, character.only = T, update = F)
```


## Differential expression

```{r}
dataPath <- paste0(getwd(),"/Data")|> str_replace("/scripts","")
CountData <-read.csv(paste0(dataPath,"/HTSeqcount_EDITED_mapeo_clean_ALL_AraBAN.txt"), sep = "\t")

CountData_row_names <- CountData |> dplyr::select(Reference)
base::row.names(CountData) <- CountData_row_names$Reference
CountData <-CountData[,-1]
colnames(CountData) %<>% 
  str_remove(pattern = "HTSeqcount_mapeo_cleanAraBAN") %>% 
  str_remove(pattern = ".bam.txt")


Coldata <- read.delim(paste0(dataPath,"/Samples_information.csv"), 
                      sep = ",",
                      stringsAsFactors = T)
```

```{r, message=FALSE}

treatments <- colnames(CountData) %>% 
  str_replace_all(.,regex("[\\d]"),"") %>% 
  str_replace_all(.,regex("F|M"),"") %>% 
  as.factor() %>%
  levels() #lista de posibles tratamientso

combinations <- gtools::combinations(n = 3,r = 2,v=treatments,repeats.allowed = F) %>%
  as.data.frame() %>% 
  arrange(V1,V2) # combinacion entres los distintos tratamientos

#funcion para slice el dataframe
slice_countdata <- function(countData, index) {
  combinations <- gtools::combinations(n=3,r=2,v=treatments,repeats.allowed = F) %>%
    as.data.frame() %>% arrange(V1,V2)
  combination <- as.data.frame(t(combinations))[,index]
  
  treatment1 <- ifelse(str_detect(colnames(CountData),combination[1]) |
                     str_detect(colnames(CountData),combination[2]),TRUE,FALSE)
  
  slice_countdata <- CountData[treatment1]
  return(slice_countdata)
}

counter <- 0
sliced_dataframes <- list()

for (i in as.data.frame(t(combinations))) { #crear dataframe para expresion diferenciasl por dieta
  counter <- counter +1
  slice <- slice_countdata(countData = CountData, index = counter)
  sliced_dataframes[[length(sliced_dataframes)+1]] <- slice
} 
rm(slice)

set_diet_names <- function() {
  names_sliced_dt <- paste0(as.data.frame(t(combinations))) %>%
    str_replace_all(., regex("([^A-Za-z\\s])") ,'') %>%
    str_replace_all(.,"c","") %>% str_replace_all(" ", "_v._")
}

names(sliced_dataframes) <- set_diet_names()

  
# DE SEX 
DE <- function(count, col, design) {
  dds <- DESeqDataSetFromMatrix(countData=count,
                                colData=col,
                                design = design)
  register(MulticoreParam(7)) 
  keep <- rowSums(counts(dds)) >= 10 #prefliter
  dds <- dds[keep,]
  dds <- DESeq(dds, parallel = T)
  DESeq2 <- results(dds, alpha = 0.05, lfcThreshold = 2)
  treatment = str_replace_all(DESeq2@elementMetadata$description[2],
            regex("\\w+\\s\\w+\\s\\w+\\s\\(\\w+\\):\\s+"),"")
  DESeq2 <- DESeq2 %>% as.data.frame() %>% na.omit()
  DESeq2$differex <- "Not significant"
  DESeq2$differex[DESeq2$log2FoldChange >= 2 & DESeq2$padj <= 0.05 ] <- "UP"
  DESeq2$differex[DESeq2$log2FoldChange <= -2 & DESeq2$padj <= 0.05] <- "DOWN"
  DESeq2$Comparation = as.factor(treatment)
  DESeq2$Contig_Name = row.names(DESeq2)
  row.names(DESeq2) <- NULL
  DESeq2 <- select(DESeq2,Contig_Name, everything())
  
  return(list(DESeq2,col, design, count))
}

DESeq2_sex <- DE(count = CountData,
                 col = Coldata, 
                 design = as.formula("~ SEX")) #Supplementary Table S2.xlsx
write.xlsx(DESeq2_sex[1], paste0(getwd(),"/Data/Supplementary Table S2.xlsx")|> str_replace("/scripts",""))


## DE dietas
counter <- 0
DESeq2_diets <- list()
for (i in sliced_dataframes) {
  col_index <- paste(as.data.frame(t(combinations))[[counter+1]][1],
                     as.data.frame(t(combinations))[[counter+1]][2],sep = "|")
  DESeq2_diets[[length(DESeq2_diets)+1]] <- DE(count = i,
                                              col =
                                              filter(Coldata,
                                                     grepl(col_index,Grupo_intra)), 
                                              design = as.formula(" ~ SEX + DIET"))
  counter <- counter +1
  print(glue("Differential expression between {names(sliced_dataframes)[counter]} done. \n {counter}/{length(sliced_dataframes)}"))
}
names(DESeq2_diets)<- set_diet_names()

```

```{r}
## Anotacion

Annot <-read.csv(paste0(dataPath,"/ev_filtered_without_dup_for_cat.csv"))
DE_filtered <- filter(as.data.frame(DESeq2_sex[1]), differex != "Not significant")
DE_merged <- merge(x = DE_filtered, y = Annot, by = "Contig_Name", all.x= T )
DE_merged <- DE_merged[!duplicated(DE_merged$Contig_Name),]
```

-------------------------------------------------------------------

- Se consideraron `r as.data.frame(DESeq2_sex[1]) %>% nrow()`  transcritos para la expresion diferencial.
- Mostraron expresion diferencial: `r filter(as.data.frame(DESeq2_sex[1]),differex != "Not significant") %>% nrow()`.
- Mostraron expresion diferencial y fueron anotados: `r filter(DE_merged, grepl("^K", Kegg_code) | evalue <= 2.20e-15) %>% nrow()`.
- Mostraron expresion diferencial y estan relacionados con la produccion de veneno: `r filter(DE_merged, grepl("^K", Kegg_code) | evalue <= 2.20e-15) %>% filter(., venom_related == "YES") %>% nrow()` .

  - Neurotoxins: `r filter(DE_merged, grepl("^K", Kegg_code) | evalue <= 2.20e-15) %>% filter(., venom_related == "YES") %>% filter(.,New_cathegories == "Neurotoxin") %>% nrow()`.
  
  - Serine endopeptidases: `r filter(DE_merged, grepl("^K", Kegg_code) | evalue <= 2.20e-15) %>% filter(., venom_related == "YES") %>% filter(.,New_cathegories == "Serine endopeptidase") %>% nrow()`
  - Metalloproteases: `r filter(DE_merged, grepl("^K", Kegg_code) | evalue <= 2.20e-15) %>% filter(., venom_related == "YES") %>% filter(.,New_cathegories == "Metalloprotease toxin") %>% nrow()`
  
  - Others: `r filter(DE_merged, grepl("^K", Kegg_code) | evalue <= 2.20e-15) %>% filter(., venom_related == "YES") %>% filter(.,New_cathegories == "Other proteins") %>% nrow()`
