---
title: "DGE Phoneutria"
author: ""
date: "`r Sys.Date()`"
output: html_document
---

```{r setup, include=FALSE}
knitr::opts_chunk$set(echo = T)
knitr::opts_knit$set(root.dir = getwd())
```




```{r}
#install and load packages
list_of_CRAN_packages <- c("tidyverse",
                           "combinat",
                           "openxlsx",
                           "stringr",
                           "ggplot2",
                           "readr",
                           "magrittr",
                           "ggrepel",
                           "ggpubr",
                           "pacman",
                           "glue",
                           "BiocManager")

new_packages <- list_of_CRAN_packages[!(list_of_CRAN_packages %in% installed.packages()[,"Package"])]

if(length(new_packages)) install.packages(new_packages)

list_of_Bioconductor_packages <- c("BiocParallel",
                                   "DESeq2",
                                   "EDASeq",
                                   "edgeR",
                                   "bigPint")

new_packages <- list_of_Bioconductor_packages[!(list_of_Bioconductor_packages %in% installed.packages()[,"Package"])]
BiocManager::install(version = '3.15')
if(length(new_packages)) BiocManager::install(new_packages, version = "3.15",update = F)

pacman::p_load(c(list_of_Bioconductor_packages,list_of_CRAN_packages), install = F, character.only = T, update = F)
```


## Differential expression

```{r}
dataPath <- paste0(getwd(),"/Data")|> str_replace("/scripts","")
CountData <-read.csv(paste0(dataPath,"/HTSeqcount_EDITED_mapeo_clean_ALL_AraBAN.txt"), sep = "\t")

CountData_row_names <- CountData |> dplyr::select(Reference)
base::row.names(CountData) <- CountData_row_names$Reference
CountData <-CountData[,-1]
colnames(CountData) %<>% 
  str_remove(pattern = "HTSeqcount_mapeo_cleanAraBAN") %>% 
  str_remove(pattern = ".bam.txt")


Coldata <- read.delim(paste0(dataPath,"/Samples_information.csv"), 
                      sep = ",",
                      stringsAsFactors = T)
```

```{r, message=FALSE}

create_comb <- function(granulate) {
  if (granulate == FALSE) {
    treatments <- colnames(CountData) %>%
      str_replace_all(.,regex("[\\d]"),"") %>% 
      str_replace_all(.,regex("F|M"),"") %>% 
      as.factor() %>%
      levels() #lista de posibles tratamientso
    
    combinations <- gtools::combinations(n = 3,r = 2,v=treatments,repeats.allowed = F) %>%
      as.data.frame() %>% 
      arrange(V1,V2) 
    return(combinations)
  }else {
    treatments <- colnames(CountData) %>%
      str_replace_all(.,regex("[\\d]"),"") %>% 
      as.factor() %>%
      levels() #lista de posibles tratamientso
    
    combinations <- gtools::combinations(n = 6,r = 2,v=treatments,repeats.allowed = F) %>%
      as.data.frame() %>% 
      arrange(V1,V2) 
    return(combinations)
    
  }
}

#combinations <- create_comb(granulate = F) %>% 
  #combinations <- gtools::combinations(n=3,r=2,v=treatments,repeats.allowed = F) %>%
    #ToDo crear condicional basado en create_comb
#as.data.frame() %>% arrange(V1,V2)

#funcion para slice el dataframe
slice_countdata <- function(countData, index) {

  combination <- as.data.frame(t(combinations))[,index]
  
  treatment1 <- ifelse(str_detect(colnames(CountData),combination[1]) |
                     str_detect(colnames(CountData),combination[2]),TRUE,FALSE)
  
  slice_countdata <- CountData[treatment1]
  return(slice_countdata)
}

set_diet_names <- function() {
  names_sliced_dt <- paste0(as.data.frame(t(combinations))) %>%
    str_replace_all(., regex("([^A-Za-z\\s])") ,'') %>%
    str_replace_all(.,"c","") %>% str_replace_all(" ", "_v._")
}


  
# DE SEX 
DE <- function(count, col, design, lfc) {
  dds <- DESeqDataSetFromMatrix(countData=count,
                                colData=col,
                                design = design)
  register(MulticoreParam(7)) 
  keep <- rowSums(counts(dds)) >= 10 #prefliter
  dds <- dds[keep,]
  dds <- DESeq(dds, parallel = T)
  DESeq2 <- results(dds, alpha = 0.05, lfcThreshold = lfc[2])
  treatment = str_replace_all(DESeq2@elementMetadata$description[2],
            regex("\\w+\\s\\w+\\s\\w+\\s\\(\\w+\\):\\s+"),"")
  DESeq2 <- DESeq2 %>% as.data.frame() %>% na.omit()
  DESeq2$differex <- "Not significant"
  DESeq2$differex[DESeq2$log2FoldChange >= lfc[2] & DESeq2$padj <= 0.05 ] <- "UP"
  DESeq2$differex[DESeq2$log2FoldChange <= lfc[1] & DESeq2$padj <= 0.05] <- "DOWN"
  DESeq2$Comparation = as.factor(treatment)
  DESeq2$Contig_Name = row.names(DESeq2)
  row.names(DESeq2) <- NULL
  DESeq2 <- select(DESeq2,Contig_Name, everything())
  
  return(list(DESeq2,col, design, count))
}


AutoDE <- function(between, lfc) {
  if (between == "SEX") {
    DESeq2_sex <- DE(count = CountData,
                     col = Coldata, 
                     design = as.formula("~ SEX"),
                     lfc = lfc) #Supplementary Table S2.xlsx
    write.xlsx(DESeq2_sex[1], paste0(getwd(),"/Data/Supplementary Table S2.xlsx")|> str_replace("/scripts",""))
    return(DESeq2_sex)
  }else if (between == "DIET wide") {
    combinations <<- create_comb(granulate = F) %>% 
    as.data.frame() %>% arrange(V1,V2)
    counter <- 0
    sliced_dataframes <- list()
    for (i in as.data.frame(t(combinations))) { #crear dataframe para expresion diferenciasl por dieta
      counter <- counter +1
      slice <- slice_countdata(countData = CountData, index = counter)
      sliced_dataframes[[length(sliced_dataframes)+1]] <- slice
      rm(slice)
      
    }
    names(sliced_dataframes) <- set_diet_names()
    counter <- 0
    DESeq2_diets <- list()
    for (i in sliced_dataframes) {
      col_index <- paste(as.data.frame(t(combinations))[[counter+1]][1],
                         as.data.frame(t(combinations))[[counter+1]][2],sep = "|")
      DESeq2_diets[[length(DESeq2_diets)+1]] <- DE(count = i,
                                              col =
                                              filter(Coldata,
                                                     grepl(col_index,Grupo_intra)), 
                                              design = as.formula(" ~ SEX + DIET"),
                                              lfc = lfc)
      counter <- counter +1
      print(glue("Differential expression between {names(sliced_dataframes)[counter]} done. \n {counter}/{length(sliced_dataframes)}"))
      }
    names(DESeq2_diets)<- set_diet_names()
    return(DESeq2_diets)
  }else if (between == "DIET granulate") {
    combinations <<- create_comb(granulate = T) %>% 
    as.data.frame() %>% arrange(V1,V2)
    counter <- 0
    sliced_dataframes <- list()
    for (i in as.data.frame(t(combinations))) { #crear dataframe para expresion diferenciasl por dieta
      counter <- counter +1
      slice <- slice_countdata(countData = CountData, index = counter)
      sliced_dataframes[[length(sliced_dataframes)+1]] <- slice
      rm(slice)
      
    }
    names(sliced_dataframes) <- set_diet_names()
    counter <- 0
    DESeq2_diets <- list()
    for (i in sliced_dataframes) {
      col_index <- paste(as.data.frame(t(combinations))[[counter+1]][1],
                         as.data.frame(t(combinations))[[counter+1]][2],sep = "|")
      DESeq2_diets[[length(DESeq2_diets)+1]] <- DE(count = i,
                                              col =
                                              filter(Coldata,
                                                     grepl(col_index,Grupo_intra)), 
                                              design = as.formula(" ~ Grupo_intra"),
                                              lfc = lfc)
      counter <- counter +1
      print(glue("Differential expression between {names(sliced_dataframes)[counter]} done. \n {counter}/{length(sliced_dataframes)}"))
      }
    names(DESeq2_diets)<- set_diet_names()
    return(DESeq2_diets)
  }
  
}
lfc = c(-1.5,1.5)
DESeq2_sex <-  AutoDE(between = "SEX",lfc = c(-1.5,1.5))
DESeq2_diet_wide <-  AutoDE(between = "DIET wide", lfc = c(-1.5,1.5))
DESeq2_diet_granulate <-  AutoDE(between = "DIET granulate",lfc = c(-1.5,1.5))

write.xlsx(DESeq2_sex[1], paste0(getwd(),"/Data/Supplementary Table S2.xlsx")|> str_replace("/scripts",""))


```

```{r}
## Anotacion

bind_DE <- function(by) {
  if (by == "wide") {
    x <- list()
    for (i in DESeq2_diet_wide) {
      x[[length(x)+1]] <- as.data.frame(i[1])
      }
      DE <- list()
      for (j in x) {
        DE[[length(DE)+1]]<- as.data.frame(j)
      }
      DE <-bind_rows(DE)
      DE <- DE %>% bind_rows(as.data.frame(DESeq2_sex[1]))
    return(DE)
    }else if (by == "granulate") {
      x <- list()
      for (i in DESeq2_diet_granulate) {
        x[[length(x)+1]] <- i[1]
      }
      DE <- list()
      for (j in x) {
        DE[[length(DE)+1]]<- as.data.frame(j)
      }
      DE <-bind_rows(DE)
      DE <- DE %>% bind_rows(as.data.frame(DESeq2_sex[1]))
    return(DE)
    }
}

  
DE_diet_binded <- bind_DE(by = "granulate")

Annot <-read.csv(paste0(dataPath,"/ev_filtered_without_dup_for_cat.csv"))
DE_filtered <- filter(DE_diet_binded, differex != "Not significant")
DE_merged <- merge(x = DE_filtered, y = Annot, by = "Contig_Name", all.x= T )
DE_merged <- DE_merged[!duplicated(DE_merged$Contig_Name),]
DE_annoted_and_DE <- filter(DE_merged, grepl("^K", Kegg_code) | evalue <= 2.20e-15)
DE_annoted_and_venomrelated <- filter(DE_annoted_and_DE, venom_related == "YES")


DE_merged_diets <- merge(x = DE_filtered, y = Annot, by = "Contig_Name", all.x= T ) %>% filter(.,Comparation != "SEX Male vs Female")
DE_merged_diets <- DE_merged_diets[!duplicated(DE_merged_diets$Contig_Name),]

DE_annoted_diets <-  filter(DE_merged_diets, grepl("^K", Kegg_code) | evalue <= 2.20e-15) %>% filter(., differex != "Not significant")

DE_annoted_and_DE_diets <- DE_annoted_diets %>% filter(.,venom_related == "YES")
```

-------------------------------------------------------------------

- Se consideraron `r DE_diet_binded$Contig_Name %>% unique() %>% length()`  transcritos para la expresion diferencial. //
- Mostraron expresion diferencial: `r DE_filtered$Contig_Name %>% unique() %>% length()`. //
- Mostraron expresion diferencial y fueron anotados: `r DE_annoted_and_DE$Contig_Name %>% unique() %>% length()`. (conteo = `r DE_annoted_and_DE %>% nrow()`) //
- Mostraron expresion diferencial y estan relacionados con la produccion de veneno: `r DE_annoted_and_venomrelated$Contig_Name %>% unique() %>% length()` (Conteo = `r DE_annoted_and_venomrelated %>% nrow()`).//

```{r}
Neurotoxins <- filter(DE_annoted_and_DE, New_cathegories == "Neurotoxin")
Serine <- filter(DE_annoted_and_DE, New_cathegories == "Serine endopeptidase")
Metalloproteases <- filter(DE_annoted_and_DE, New_cathegories == "Metalloprotease toxin")
Others <- filter(DE_annoted_and_DE, New_cathegories == "Other proteins")
```

  - Neurotoxins: `r Neurotoxins$Contig_Name %>% unique() %>% length()`
  
  - Serine endopeptidases: `r Serine$Contig_Name %>% unique() %>% length()`
  
  - Metalloproteases: `r Metalloproteases$Contig_Name %>% unique() %>% length()`
  
  - Others: `r Others$Contig_Name %>% unique() %>% length()`

### Dietas

-numero de transcritos diferencialmente expresados al comparar dietas: `r nrow(DE_merged_diets)`.

-numero de transcritos direrencialemente expresados y anotados al comparar dietas: `r nrow(DE_annoted_diets)`

-numero de transcritos direrencialemente expresados, anotados  y relacionados a veneno al comparar dietas: `r nrow(DE_annoted_and_DE_diets)`




